臺灣新北地方法院民事裁定　　　 110年度消債職聲免字第82號
聲　請　人　邱士盟　


代　理　人　魏敬峯律師　
相　對　人①第一商業銀行股份有限公司

法定代理人　邱月琴　
代　理　人　吳金誠　
相　對　人②聯邦商業銀行股份有限公司


法定代理人　李憲章　
相　對　人③元大商業銀行股份有限公司


法定代理人　翁健　　
代　理　人　黃勝豐　
相　對　人④玉山商業銀行股份有限公司

法定代理人　黃男州　
代　理　人　朱逸君　
相　對　人⑤台新國際商業銀行股份有限公司

法定代理人　尚瑞強　
相　對　人⑥中國信託商業銀行股份有限公司


法定代理人　利明献　


相　對　人⑦萬榮行銷股份有限公司

法定代理人　呂豫文　

相　對　人⑧良京實業股份有限公司

法定代理人　平川秀一郎住同上

相　對　人⑨和潤企業股份有限公司

法定代理人　田天明　


相　對　人⑩滙誠第二資產管理股份有限公司

法定代理人　莊仲沼　
相　對　人⑪滙誠第一資產管理股份有限公司

法定代理人　莊仲沼　


相　對　人⑫新加坡商艾星國際有限公司台灣分公司

法定代理人　曾慧雯　


上列當事人因消費者債務清理事件聲請免責，本院裁定如下：
    主  文
聲請人甲○○應予免責。
    理  由
一、按法院為終止或終結清算程序之裁定確定後，除別有規定外
    ，應以裁定免除債務人之債務，消費者債務清理條例（下稱
    消債條例）第132條定有明文。復按法院裁定開始清算程序
    後，債務人有薪資、執行業務所得或其他固定收入，扣除自
    己及依法應受其扶養者所必要生活費用之數額後仍有餘額，
    而普通債權人之分配總額低於債務人聲請清算前二年間，可
    處分所得扣除自己及依法應受其扶養者所必要生活費用之數
    額者，法院應為不免責之裁定。但債務人證明經普通債權人
    全體同意者，不在此限。次按債務人有下列各款情形之一者
    ，法院應為不免責之裁定，但債務人證明經普通債權人全體
    同意者，不在此限：(一)於七年內曾依破產法或本條例規定
    受免責。(二)故意隱匿、毀損應屬清算財團之財產，或為其
    他不利於債權人之處分，致債權人受有損害。(三)捏造債務
    或承認不真實之債務。(四)聲請清算前二年內，因消費奢侈
    商品或服務、賭博或其他投機行為，所負債務之總額逾聲請
    清算時無擔保及無優先權債務之半數，而生開始清算之原因
    。(五)於清算聲請前一年內，已有清算之原因，而隱瞞其事
    實，使他人與之為交易致生損害。(六)明知已有清算原因之
    事實，非基於本人之義務，而以特別利於債權人中之一人或
    數人為目的，提供擔保或消滅債務。(七)隱匿、毀棄、偽造
    或變造帳簿或其他會計文件之全部或一部，致其財產之狀況
    不真確。(八)故意於財產及收入狀況說明書為不實之記載，
    或有其他故意違反本條例所定義務之行為，致債權人受有損
    害，或重大延滯程序，為消債條例第133條、第134條所明文
    。是法院為終止或終結清算程序之裁定確定後，除有消債條
    例第133條、第134條各款所定之情形者，法院應為不免責之
    裁定外，法院即應以裁定免除債務人之債務。
二、本件聲請人即債務人前於民國108年3月21日向本院以言詞聲
    請更生，經本院以108年度消債更字第197號裁定聲請人自10
    8年11月13日上午11時起開始更生程序，並命司法事務官進
    行本件更生程序，復經本院以108年度司執消債更字第357號
    更生事件受理在案。嗣本院司法事務官於108年12月27日作
    成債權表，並於109年1月7日送達予聲請人，惟聲請人於收
    受該債權表後，並未於10日內提出更生方案到院，故本院司
    法事務官於109年4月28日函請聲請人及其代理人於文到後10
    日內提出更生方案到院，惟聲請人並未依期限提出上開更生
    方案，經本院以109年度消債清字第145號裁定自109年8月6
    日上午11時開始清算程序，並經本院司法事務官以109年度
    司執消債清字第108號進行清算程序，並於110年3月5日裁定
    終止清算程序並確定在案等情，業據本院調取上開債務清理
    事件相關卷宗核閱屬實。是以，依前揭法律規定，本件所應
    審究者即為債務人是否應予免責。
三、經查：
  ㈠本件債務人無消債條例第133條所定不予免責之情形：本件
    債務人是否有消債條例第133條所定不予免責之事由，所應
    審認者即本件是否符合該條「於清算程序開始後，債務人有
    薪資、執行業務所得或其他固定收入，扣除自己及依法應受
    其扶養者所必要生活費用之數額後仍有餘額」及「普通債權
    人之分配總額低於債務人聲請清算前二年間，可處分所得扣
    除自己及依法應受其扶養者所必要生活費用之數額」此兩要
    件。經查，聲請人主張伊於清算程序開始後之薪資收入狀況
    109年12月至110年5月，因受新冠肺炎疫情影響，每月收入
    約為新臺幣（下同）29,464元，有留職停薪證明書為證。又
    聲請人於清算程序開始後，主張每月生活必要支出及扶養費
    約為36,592元（含膳食費7,500元、交通費1,500元、勞健保
    2,100元、電信費800元、房租水電瓦斯及日常生活雜支8,07
    5元、父母扶養費6,000元、未成年子女10,617元）本院衡酌
    聲請人之家庭親屬狀況、工作型態、目前社會經濟消費之常
    情，認上開必要支出費用項目未逾一般人生活程度，是其主
    張每月生活必要支出及扶養費約為36,592元，應堪採信。是
    聲請人於清算程序開始後，其每月收入扣除生活必要支出後
    已無餘額。是以，本件債務人與消債條例第133條所定「於
    清算程序開始後，債務人有薪資、執行業務所得或其他固定
    收入，扣除自己及依法應受其扶養者所必要生活費用之數額
    後仍有餘額」之要件即有未合，則該條所定本件「普通債權
    人之分配總額是否低於債務人聲請清算前二年間，可處分所
    得扣除自己及依法應受其扶養者所必要生活費用之數額」之
    要件自無庸再予審酌。從而，本件債務人無消債條例第133
    條所定不予免責之情形，應堪認定。
  ㈡本件債務人無消債條例第134條各款不予免責之情形：
    依消債條例關於清算程序係以免責主義為原則，不免責為例
    外，倘債權人主張債務人有消債條例第134條各款所定不免
    責之情事，即應由債權人就債務人有合於上開各款要件之事
    實，提出相當之事證證明之，惟相對人既未具體說明或提出
    相當事證證明，且本院復查無聲請人有何消費者債務清理條
    例第134條所列各款之不免責事由，自難認聲請人有消債條
    例第134條各款所定之情事。則相對人所為前開主張，係屬
    無據。
四、綜上所述，本件聲請人於清算程序開始後其收入扣除生活必
    要支出已無餘額，而無消債條例第133條所定不予免責情事
    ，復查無消債條例第134條各款所定應不予免責之事由存在
    ，則揆諸前揭法律規定，本件債務人聲請免責為有理由，應
    予准許，爰裁定如主文。
中    華    民    國   110    年    10    月    27    日
                  民事第五庭    法  官  連士綱
本件正本證明與原本無異。
如不服本裁定應於送達後10日內向本院提出抗告狀，並繳納抗告
費新臺幣1,000元。
中    華    民    國   110    年    10    月    27    日
                                書記官  游曉婷